臺灣臺東地方法院刑事判決           100年度交訴字第12號
公  訴  人  臺灣臺東地方法院檢察署檢察官
被      告  洪國欽
上列被告因公共危險案件，經檢察官提起公訴（100年度調偵字
第36號），被告於準備程序中為有罪之陳述，經本院合議庭裁定
由受命法官獨任進行簡式審判程序，判決如下：
    主  文
洪國欽犯肇事致人傷害逃逸罪，處有期徒刑陸月，如易科罰金，
以新臺幣壹仟元折算壹日。
    犯罪事實
一、洪國欽於民國99年12月12日凌晨2時20分，駕駛車牌號碼535
    9-UP號自用小客貨車，由南向北沿臺東縣臺東市○○街行經
    與開封街交岔路口，與由西向東沿同市○○街亦行抵該交岔
    路口由張榮錩所駕駛車牌號碼H8F-503號重型機車發生擦撞
    ，致張榮錩人車倒地受有四肢多處擦傷之傷害（涉犯過失傷
    害罪嫌部分，業據張榮錩撤回告訴，另案審結），並掉落車
    牌號碼5359-UP號之車牌1面，詎洪國欽在車內目睹張榮錩人
    車倒地，竟萌生肇事逃逸之犯意，未下車查看，亦未對張榮
    錩施以必要之救護或報警處理，即駕車離開現場；嗣為警依
    據掉落於現場之上開車牌循線查悉上情。
二、案經張榮錩訴由臺東縣警察局臺東分局報請臺灣臺東地方法
    院檢察署檢察官偵查起訴。
    理  由
壹、程序事項
    被告洪國欽所犯者非為死刑、無期徒刑、最輕本刑為3年以
    上有期徒刑之罪或高等法院管轄第一審案件，其於準備程序
    進行中，先就被訴事實為有罪之陳述，經告知其簡式審判程
    序之旨，並聽取公訴人、被告之意見後，本院合議庭依刑事
    訴訟法第273條之1第1項之規定，裁定由受命法官獨任以簡
    式審判程序進行本案之審理。
貳、實體事項
一、上揭犯罪事實，業據被告洪國欽於本院準備程序中及審理時
    坦承不諱，核與證人即告訴人張榮錩於警詢及偵查中之指述
    情節相符，並有道路交通事故調查報告表（一）（二）、道
    路交通事故現場圖各1份、車禍現場及車輛受損情形照片14
    張、行政院衛生署臺東醫院診斷證明書1紙在卷可稽，足認
    被告自白與事實相符，是本案事證明確，被告犯行堪以認定
    ，應依法論罪科刑。
二、按刑法第185條之4之肇事逃逸罪，以駕駛動力交通工具肇事
    ，有致人死傷而逃逸之事實，為其構成要件，但不以行為人
    明知被害人有死傷情形為必要，亦不以被害人為無自救能力
    人為必要，至行為人是否有遺棄之故意，其離去之原因為何
    ，則非所問（最高法院91年度臺上字第137號、90年度臺上
    字第2191判決意旨可資參照）。故刑法第185條之4之立法意
    旨，係為維護交通安全，加強救護，減少被害人之死傷，促
    使駕駛人於肇事後，能對被害人即時救護，以防因就醫延誤
    致生無謂傷亡。是核被告所為，係犯刑法第185條之4肇事致
    人傷害逃逸罪。另按汽車（包括機器腳踏車）駕駛人，無駕
    駛執照駕車、酒醉駕車、吸食毒品或迷幻藥駕車、行駛人行
    道或行經行人穿越道不依規定讓行人優先通行，因而致人受
    傷或死亡，依法應負刑事責任者，加重其刑至二分之一，道
    路交通管理處罰條例第86條第1項固定有明文，惟上開應依
    法加重其刑至二分之一之規定，法條既明定汽車駕駛人於一
    定違規之情形（如無駕駛執照駕車、酒醉駕車）駕駛汽車致
    人傷亡，依法應負刑事責任時，始有適用；換言之，即係肇
    事者在一定之違規情形下，依法應負過失致人於死或過失傷
    害之刑事責任時，始有適用，而刑法第185條之4之肇事逃逸
    罪，其立法意旨係對一般動力交通工具駕駛人肇事致人死傷
    而逃逸之處罰，旨在懲罰肇事逃逸，自無上開道路交通管理
    處罰條例第86條第1項之適用（最高法院92年度臺非字第60
    號判決意旨可參）。查本案被告雖於肇事後車致告訴人受有
    上開傷害，然該過失傷害部分之犯行，業據告訴人撤回告訴
    ，有撤回告訴狀1紙附卷足參，其即毋須負過失傷害罪之刑
    事責任，至肇事逃逸犯行部分，揆諸上開見解，亦非上開條
    文所適用之範圍，是本案自無道路交通管理處罰條例第86條
    第1項規定之適用，附此敘明。爰審酌被告於肇事後，眼見
    告訴人人車倒地，竟未下車查看，並施以必要之救護或報警
    處理，即駕車離開現場，使告訴人因車禍受傷後，暴露於遭
    受更大傷害之風險中，其所為甚有可責，所幸告訴人嗣未因
    此遭受更大傷害，且被告業與告訴人達成和解，並給付賠償
    金完訖，此據告訴人於本院審理時供述明確；另衡酌被告之
    犯罪動機、智識程度（國中畢業）、家庭、經濟狀況（離婚
    、有1名未成年子女需撫養、目前無業、無收入）及告訴人
    表示願意原諒被告、檢察官求刑意見等一切情狀，量處如主
    文所示之刑，並諭知易科罰金之折算標準。
據上論斷，應依刑事訴訟法第273條之1第1項、第299條第1項前
段，刑法第185條之4、第41條第1項前段，判決如主文。
本案經檢察官蘇到庭執行職務。
中    華    民    國   100    年    8     月    19    日
                  刑事第一庭  法  官  陳鈺雯
以上正本證明與原本無異。
如不服本判決應於收受送達後10日內向本院提出上訴書狀，並應
敘述具體理由；其未敘述上訴理由者，應於上訴期間屆滿後20日
內向本院補提理由書（均須按他造當事人之人數附繕本）。「切
勿逕送上級法院」。告訴人或被害人對於本判決如有不服，請書
具不服之理由狀，請求檢察官上訴者，其上訴期間之計算係以檢
察官收受判決正本之日期為準。
                              書記官  廖丁逸
中    華    民    國   100    年    8     月    19    日
附錄本案論罪科刑法條：
刑法第185條之4
駕駛動力交通工具肇事，致人死傷而逃逸者，處6月以上5年以下
有期徒刑。